臺灣高等法院交通法庭裁定　　　　　　　　　　　　九十一年度交抗字第四三四號
　　抗告人即
　　受處分人　甲○○
右抗告人因違反道路交通管理處罰條例案件，不服台灣士林地方法院中華民國九十一
年四月二十五日裁定（九十年度交聲更字第六號），提起抗告，本院裁定如左：
    主  文
抗告駁回。
    理  由
一、原法院以本件抗告人即受處分人甲○○於民國八十九年六月三十日十四時四十六
    分許，駕駛ＡＧ─一五七號營業大客車，在台北縣五股鄉○○路○段（八里往五
    股方向），經台北縣警察局交通隊逕行舉發「汽、重機速限五十公里，經科學儀
    器測照時速六十五公里，超速十五公里，未滿二十公里」違規等情，業經證人即
    舉發警員蔡澄潭於原審到庭證述綦詳，復有違規採證照片一張可佐，足堪認定抗
    告人超速行駛。雖抗告人辯稱依伊車內所裝置之行車紀錄器顯示，當時伊時速僅
    有四十公里，並未超速，上開測速照相機之測速結果並不正確云云，惟上開測速
    照相機經臺北縣警察局於九十年四月十日十一時許，協調台北客運中型客車以原
    拍攝儀器進行實地測速四次，測速結果，該中型客車時速與上開雷射測速照相設
    備之測速結果相同，足證該測速照相機測速結果甚為精確，抗告人所辯，自不足
    採。從而原處分機關台北市交通事件裁決所依道路交通管理處罰條例第四十條第
    一項規定、第八十五條第二項、第六十三條第一項第一款，裁罰車輛駕駛人甲○
    ○新台幣一千二百元，並記違規點數一點，核無不當，故認其異議為無理由，應
    予駁回。經核於法並無不合，應予維持。
二、抗告意旨略以：上開雷射測速照相設備，並不精確，雖臺北縣警察局嗣於九十年
    四月十日十一時許曾進行測試，然距本件舉發日期八十九年六月三十日，已時隔
    甚久，其測試結果並不能令伊信服。又舉發員警蔡澄潭應為本件當事人，非為證
    人，而參與測試之代理商、工程師及公車駕駛等，亦應為關係人而已，更非證人
    ，再者，四次測試結果僅以紙板作為紀錄，過於粗糙，有事後偽造之嫌。況前揭
    路段車輛甚多，不可能以六十公理之時速行駛，爰依法提起抗告云云。
三、經查，抗告人固不否認於上開時地，經員警以雷達測速照相設備測得伊車以六十
    五公里時速行駛，惟辯稱該設備並不精確，伊並無超速云云，然本件台北縣警察
    局係採用最新型精密雷射測速照相儀器進行舉發，而該局亦另於九十年四月十日
    十一時許在現場實地以原拍攝儀器進行四次測試，由臺北縣警察局交通隊小隊長
    蔡澄潭率同員警吳立傑、陳麗如與志伸股份有限公司工程師到場，在前開拍攝地
    點架設二台雷射測速器，一台為本件舉發所用之雷射測速器、另一台（機號為四
    八六六三號）則係交通隊所有之雷射測速器，並向台北客運公司調借二Ｕ─四一
    一號中型客車進行測試，測試時，先將測試地點三百公尺處進行交通管制，再由
    該車司機裝上行車紀錄表後加速行駛，警員陳麗如則隨車負責監看儀表板，紀錄
    測試時間及車速，前後測試四次：第一次測試時間為當日上午十一時十二分，測
    試用中型客車時速為六十九公里，本件舉發之測速設備，測得時速為六十九公里
    ；第二次測試時間為上午十一時二十三分，測試用中型客車時速為六十九公里，
    本件舉發之測速設備，測得時速為六十八公里；第三次測試時間為上午十一時二
    十六分，測試用中型客車時速為七十二公里，本件舉發之測速設備，測得時速為
    七十二公里；同日上午十一時三十一分最後一次測試時，更同時使用二台雷射測
    速器進行測試，測試結果隨車所紀錄之車速為七十二公里，本件舉發之測速設備
    ，測得時速為七十一公里，比對用之另一台測速設備，測得時速為七十公里，有
    測試照片五張及該局九十年四月三十日九十北警交字第八九五九七號函在原審卷
    可稽，核與證人蔡澄潭、吳立傑、陳麗如、中型客車司機李正榮及志伸公司工程
    師戴慈通、負責人胡祖安等之證述相符，足證舉發用之雷射測速器的誤差值僅一
    公里，是正確性不容懷疑。況抗告人所提出之行車紀錄表，僅係伊於出車前自行
    安裝在公車之行車紀錄器，且關於出車時間、車號、路線、出車里程、收班里程
    等事項均以人工手寫方式填載，是該行車紀錄表所記錄之車速是否可信，除需考
    慮機器本身之因素外，尚需考慮事後有無受人為因素之操控，自不如台北縣警察
    局測速設備之可信，故抗告人所辯，自不足採。至於辯稱舉發員警蔡澄潭及參與
    測試之代理商、工程師及公車駕駛等，非為證人一節，按證人者，乃指陳述自己
    觀察事實之第三人，即指訴訟主體以外之人，而本件抗告人既係對原處分機關所
    為之裁處提出異議，故本件除當事人原處分機關與抗告人外，任何人皆得為證人
    ，是抗告人所辯，顯有誤解。又辯稱警員陳麗如所填寫之隨車測試結果紙板，過
    於粗糙，有偽造可能云云，然該紙板不過係用為記載測試情形之文書，所應注重
    者應在於內容之正確性，而非紙質如何，尚無因其紙質粗糙即推認記載不實，何
    況原審法院採信該雷射測速照相設備之理由，亦非以該紙板為唯一證據，尚有測
    試照片等其他證據為佐，足見採證過程十分嚴謹，是抗告人違規超速行為，已至
    為明確。綜上，抗告人之抗告為無理由，應予駁回。
四、據上論斷，應依道路交通案件處理辦法第二十六條、刑事訴訟法第四百十二條，
    裁定如主文。
中      華      民      國      九十一    年     六     月      十二    日
                              臺灣高等法院交通法庭
                                  審判長法  官  陳  祐  輔
                                        法  官  陳  國  文
                                        法  官  洪  昌  宏
右正本證明與原本無異。
不得再抗告。
                                        書記官  廖  月  女
中      華      民      國      九十一    年     六     月      十三    日
